【裁判字號】    95,訴更一,18
【裁判日期】    950821
【裁判案由】    毒品危害防制條例
【裁判全文】
臺灣高雄地方法院刑事判決            95年度訴更一字第18號
公  訴  人  臺灣高雄地方法院檢察署檢察官
被      告  甲○○
上列被告因毒品危害防制條例案件，經檢察官提起公訴（94年度
毒偵字第9686號），被告於本院準備程序進行中，就被訴事實為
有罪之陳述，經本院告知簡式審判程序意旨，並聽取公訴人及被
告之意見後，合議裁定由受命法官獨任進行簡式審判程序審理，
本院判決如下：
    主  文
甲○○施用第一級毒品，累犯，處有期徒刑拾月，扣案之海洛因
貳包（含盛裝海洛因之包裝物，合計空包裝重零點伍壹公克，淨
重壹點玖貳公克），沒收銷燬之。
    事  實
一、甲○○前於民國87年間因施用第一級毒品案件，經臺灣高雄
    地方法院檢察署檢察官提起公訴，嗣經本院裁定送勒戒處所
    觀察、勒戒後，認有繼續施用毒品之傾向，再以裁定令入戒
    治處所施以強制戒治1 年，嗣屆滿3 月其成效評定為合格，
    無繼續戒治之必要，經原審法院裁定停止戒治，所餘戒治期
    間付保護管束，而於87年12月2 日釋放出所，嗣於88年8 月
    2 日保護管束期滿未經撤銷視為戒治期滿，又於該強制戒治
    期滿後之5 年內，於92年間因施用毒品案件，經本院判處應
    執行有期徒刑1 年確定，於94年3 月14日縮短刑期假釋出監
    ，交付保護管束，於94年5 月9 日假釋縮刑期滿未經撤銷，
    視為執行完畢。詎甲○○猶不知悔改，於94年11月10日下午
    6 時35分許回溯24小時內之某時，在高雄市○○區○○街43
    巷71弄13號的空屋內，以海洛因摻水置入針筒注射之方式施
    用第一級毒品海洛因一次。嗣經警於同日在高雄市○○區○
    ○街43巷71弄13號之空屋內查獲，並扣得第一級毒品海洛因
    2 小包（含盛裝海洛因之包裝袋，合計空包裝重0.51公克，
    淨重1.92公克）。
二、案經高雄市政府警察局楠梓分局報請臺灣高雄地方法院檢察
    署檢察官偵查起訴，嗣本院訊問被告後，因被告認罪，並詢
    問檢察官、被告意見後，乃裁定進行簡式審判程序。
    理  由
一、按本件被告甲○○所犯係死刑、無期徒刑、最輕本刑為3 年
    以上有期徒刑以外之罪，其於準備程序就前揭被訴事實為有
    罪之陳述，經受命法官告知簡式審判程序之旨，並聽取其與
    公訴人之意見後，本院認無不得或不宜改依簡式審判程序進
    行之處，爰依刑事訴訟法第273 條之1 第1 項、第284 條之
    1 ，裁定本件由受命法官獨任進行簡式審判程序，合先敘明
    。
二、上揭事實，業據被告甲○○於本院審理時供認不諱，且被告
    經警查獲之時所採集之尿液，經送請高雄市立凱旋醫院檢驗
    之結果，確呈嗎啡之陽性反應，有該院濫用藥物尿液檢驗報
    告1 紙在卷足憑。而扣案之海洛因2 包（含盛裝海洛因之包
    裝袋，合計空包裝重0.51公克，淨重1.92公克），經送法務
    部調查局檢驗之結果，亦含有海洛因成分，亦有95年3 月8
    日調科壹字第220022227 號鑑定通知書1 紙附卷可稽。足認
    被告之自白與事實相符。又被告87年間因施用第一級毒品案
    件，經臺灣高雄地方法院檢察署檢察官提起公訴，嗣經本院
    裁定送勒戒處所觀察、勒戒後，認有繼續施用毒品之傾向，
    再以裁定令入戒治處所施以強制戒治1 年，嗣屆滿3 月其成
    效評定為合格，無繼續戒治之必要，經原審法院裁定停止戒
    治，所餘戒治期間付保護管束，而於87年12月2 日釋放出所
    ，嗣於88年8 月2 日保護管束期滿未經撤銷視為戒治期滿，
    又於該強制戒治期滿後之5 年內，於92年間因施用毒品案件
    ，經本院判處應執行有期徒刑1 年確定，於94年3 月14日縮
    短刑期假釋出監，交付保護管束，於94年5 月9 日假釋縮刑
    期滿未經撤銷，視為執行完畢之事實，有臺灣高等法院被告
    前案紀錄表1 紙附卷可查。按毒品危害防制條例於92年7 月
    9 日修正公布，自93年1 月9 日施行，其中第20條、第23條
    將施用毒品之刑事處遇程序，區分為「初犯」及「5 年內再
    犯」、「5 年後再犯」，依其立法理由之說明：「初犯」，
    經觀察、勒戒或強制戒治後，應為不起訴處分或不付審理之
    裁定；經觀察、勒戒或強制戒治執行完畢釋放後，「5 年內
    再犯」者，因其再犯率甚高，原實施之觀察、勒戒及強制戒
    治既已無法收其實效，爰依法追訴或裁定交付審理。至於經
    觀察、勒戒或強制戒治執行完畢釋放後，「5 年後再犯」者
    ，前所實施之觀察、勒戒或強制戒治已足以遮斷其施用毒品
    之毒癮，為期自新及協助其斷除毒癮，仍適用「初犯」規定
    ，先經觀察、勒戒或強制戒治之程序。從而依修正後之規定
    ，僅限於「初犯」及「5 年後再犯」二種情形，始應先經觀
    察、勒戒或強制戒治程序。倘被告於5 年內已再犯，經依法
    追訴處罰，縱其第3 次（或第3 次以上）再度施用毒品之時
    間，在初犯經觀察、勒戒或強制戒治執行完畢釋放5 年以後
    ，已不合於「5 年後再犯」之規定，且因已於「5 年內再犯
    」，顯見其再犯率甚高，原實施觀察、勒戒或強制戒治，已
    無法收其實效，即應依該條例第10條處罰。（最高法院95年
    第7 次刑事庭會議決定意旨、95年度台非字第65號刑事判決
    意旨參照），故本件被告該當於強制戒治執行完畢釋放後5
    年內再犯施用毒品之罪，本件事證明確，被告上揭連續施用
    第一級毒品海洛因之犯行洵堪認定，應予依法論科。
三、按海洛因係屬毒品危害防制條例第2 條第2 項第1 款所稱之
    第一級毒品，依法不得施用。核被告所為，係犯毒品危害防
    制條例第10條第1 項之施用第1 級毒品罪。其持有海洛因後
    ，進而施用，其持有之低度行為應被其施用之高度行為所吸
    收，不另論罪。
四、被告前於92年間因施用毒品案件，經本院判處應執行有期徒
    刑1 年確定，於94年3 月14日縮短刑期假釋出監，交付保護
    管束，於94年5 月9 日假釋縮刑期滿未經撤銷，視為執行完
    畢，此有被告臺灣高等法院被告前案紀錄表1 紙附卷可稽，
    茲於5 年以內再故意犯本件有期徒刑以上之罪，不論依修正
    前之刑法第47條，或修正後之刑法第47條第1 項之規定，均
    構成累犯，對被告而言並無有利或不利之情形，依94年2 月
    2 日修正公布，95年7 月1 日施行後之刑法第2 條第1 項，
    應逕依修正前之刑法第47條，論以累犯，並加重其刑。
五、爰審酌被告前因施用毒品，經強制戒治後，仍未戒絕毒品，
    再犯本件施用毒品之罪，顯見其戒除毒癮之意志薄弱，惡習
    未改，惟念及施用毒品乃戕害自己身心之行為，尚未損及他
    人，且其犯後已坦認犯行等一切情狀，量處如主文所示之刑
    ，以資懲儆。至扣案之第一級毒品海洛因2 小包（含盛裝海
    洛因之包裝袋，合計空包裝重0.51公克，淨重1.92公克），
    因該包裝袋於客觀上難以完全與遺留之海洛因殘渣剝離，其
    性質與毒品無異，故該2 包海洛因及盛裝海洛因之包裝袋均
    應依毒品危害防制條例第18條第1 項前段規定，宣告沒收銷
    燬之（鑑驗中所費失之毒品，既已滅失，爰不再諭知沒收銷
    燬。）。
據上論斷，應依刑事訴訟法第273 條之1 第1 項、第299 條第1
項前段，毒品危害防制條例第10條第1 項、第18條第1 項前段、
，94年2 月2 日修正公布，95年7 月1 日施行後之刑法第2 條第
1 項前段、第11條，94年2 月2 日修正公布，95年7 月1 日施行
前之刑法第47條，判決如主文。
本案經檢察官趙期正到庭執行職務。
中    華    民    國    95    年    8     月    21    日
                刑事第八庭  法  官  黃宣撫
如不服本判決，應於送達後10日內，向本院提出上訴狀。
以上正本證明與原本無異。
中    華    民    國    95    年    8     月    21    日
                            書記官  鄭永媚
附錄本案論罪科刑法條：
毒品危害防制條例第10條第1項、第2項：
施用第一級毒品者，處6月以上5年以下有期徒刑。
施用第二級毒品者，處3年以下有期徒刑。


司法院資訊處製作；財團法人民間司法改革基金會備份。
